臺灣高等法院高雄分院刑事裁定　　　　　　九十三年度聲再字第一三八號
　　再審聲請人　甲○○
　　即受判決人
右列聲請人因殺人案件，對於最高法院八十九年度台上字第一八七二號、民國八十九
年四月十三日確定判決（本院八十九年度上重訴字第一七號、臺灣高雄地方法院八十
八年度重訴緝字第三號、臺灣高雄地方法院檢察署八十年度偵字第一五七０一號），
聲請再審，本院裁定如左：
    主  文
再審之聲請駁回。
    理  由
一、本件聲請人係對最高法院八十九年度台上字第一八七二號確定判決聲請再審，按
    判決在第三審確定者，對於該確定判決聲請再審，除以第三審法院之法官有第四
    百二十條第五款情形為原因者外，應由第二審法院管轄之，刑事訴訟法第四百二
    十六條第三項定有明文。聲請人於聲請狀內，對本院八十八年度上重訴字第一七
    號第二審判決，亦指摘判決有違背證據取捨、有事實與理由及理由與理由矛盾之
    違背法令云云，然按，再審係對實體上之確定判決聲請救濟之方法，本件聲請人
    殺人案件，係經最高法院以聲請人之上訴無理由，依刑事訴訟法第三百九十六條
    第一項，以實體判決駁回聲請人之上訴，而本院八十九年度上重訴字第一七號並
    非確定判決，是以，聲請人對此爭執本院之前開第二審判決有違背法令之違誤，
    亦併予聲請再審云云，並非合法。
二、聲請意旨略稱：聲請人發現確實新證據，依刑事訴訟法第四百二十條第一項第六
    款之規定聲請再審。聲請人並非預謀殺人，最高法院八十九年台上字第一八七二
    號之確定判決竟認聲請人係預謀殺人，其事實認定即有錯誤，有下列新事實之再
    審條件：
１、聲請人所犯殺人既遂及殺人未遂二犯行，公訴人認係想像競合犯，二審法院則認
    係連續犯，最高法院確定判決對此有不同認定，但理由中卻未加以敘述，顯然違
    背經驗法則與論理法則，有「確實之新事實」之再審條件云云。又最高法院之確
    定判決認聲請人係基於殺人犯意，而殺害陳德基，就此部分論以殺人未遂罪，惟
    由被害人陳德基之受傷部位及刀傷深淺痕跡觀之，倘聲請人真欲殺害陳德基，儘
    可大力刺殺陳德基頸部，而非僅為深一公分之淺部割裂傷，確定判決顯然有悖於
    證據法則。
２、被害人陳德基之供述前後不同，顯有不符常情之處，又證人黃榮之證詞前後供述
    不一，且與陳德基之診斷證明書內容不符，不合羅輯，又與告訴人陳德基之陳述
    互為矛盾，其證詞應無證據能力。最高法院之確定判決全憑告訴人、證人之片面
    指述而為判決，其認事用法嚴重違反「最高法院七十九年度台上字第三三四號、
    八十年度台非字第一０六號之判決」意旨，有該二件判決可為「新的事實」，符
    合再審之要件云云。
３、確定判決有嚴重違反最高法院八十二年度台上字第二八０四號判決對於「證言之
    補強證據」、及同院七十九年度台上字第二七九九號判決，關於「證據取捨之權
    利」，此二判決足以推翻原確定判決，自屬確實之新事實之再審條件云云。
４、聲請人事實上並未連續殺害陳德基、楊瑞芬二人，聲請人於歷次之開庭陳述狀內
    亦有詳實記載，但原確定判決在無積極證據，驟爾判處聲請人「連續殺人」，其
    法則之適用，顯已悖法。
三、按，刑事訴訟法第四百二十條第一項第六款所謂發見確實之新證據，係指事實法
    院於判決前已經存在，為法院及當事人所不知，不及調查，判決後始行發見者而
    言，若判決前已經提出或聲請調查之證據，即非此所謂之新證據。又判決不適用
    法則或適用法則不當之違背法令，係上訴最高法院之上訴理由，刑事訴訟法第三
    百七十七條、第三百七十八條定有明文，聲請再審則應依再審編之規定。至於聲
    請人所指摘最高法院之確定判決有前述聲請再審意旨１，顯然違背經驗法則與論
    理法則云云，此係上訴最高法院之上訴理由，並非再審之事由，聲請再審意旨２
    、３指，「最高法院七十九年度台上字第三三四號、八十年度台非字第一０六號
    之判決」，有該二件判決可為「新的事實」，且確定判決有嚴重違反最高法院八
    十二年度台上字第二八０四號判決對於「證言之補強證據」、及同院七十九年度
    台上字第二七九九號判決，關於「證據取捨之權利」，此二判決足以推翻確定判
    決，自屬確實之新事實之再審條件云云。惟聲請人所列舉最高法院前揭判決，藉
    以指摘原確定判決之認事用法有誤，均非刑事訴訟法第四百二十條第一項第六款
    所謂之新事實新證據，難認有有再審之理由。聲請人再審意旨４指，原確定判決
    在無積極證據，驟爾判處聲請人「連續殺人」，其法則之適用，顯已悖法云云。
    經查，確定判決對於聲請人於民國八十年六月二十六日二十一時許，前往陳德基
    位於高雄縣大樹鄉○○村○○路一三九之一號住處，與陳德基、楊瑞芬夫婦閒話
    家常，迄同日二十二時三十分許，楊瑞芬先上樓休息，陳德基則仍與甲○○繼續
    談天，直至翌日凌晨一時許，聲請人與陳德基因言及不愉快話題，導致嚴重口角
    ，進而引發兩人肢體衝突，聲請人於衝突間竟起殺人犯意，適其所攜帶之手提包
    中原即放有一銀色、鋒長約十公分、雙刃、扁平之尖刀一把，乃取出朝甲○○頸
    部、臂部連續猛刺，當場血流如注，陳德基一時反應不及，即一面以手抵擋攻擊
    ，因而受有左上臂、左前臂左手臂、左手中指、左手第四指、右頸部外側、前頸
    部、右手食指、右手小指部複雜割裂傷等多處傷害，此時在樓上之楊瑞芬聽聞樓
    下有打鬥聲音，立即下樓欲查看究竟，陳德基深恐甲○○對楊瑞芬不利，即往門
    外逃跑欲向鄰人求救，此時聲請人見楊瑞芬下樓竟承原殺人之概括犯意，持刀追
    殺楊瑞芬，致使楊瑞芬受有右側頸部刀切傷三處、左側鎖骨下部挫擦傷一處、左
    肩下部刀切傷二處、背部中央線偏右部刀切傷一處、左上臂挫擦傷一處等之傷害
    ，聲請人隨後再出門追趕已逃出屋外求救之陳德基，楊瑞芬則趁機奔往高雄縣大
    樹鄉○○村○○路一二六之三號胞弟住處求救，陳德基逃出屋外後，即往對門黃
    榮住處求救，嗣聲請人追趕趕至，陳德基乃迎面抵抗，聲請人復持原尖刀刺陳德
    基致左臉頰、左腋窩受傷，該時因黃榮開門欲查看，聲請人見狀始停止刺殺，被
    害人楊瑞芬經送醫急救不治死亡等情，業經最高法院認聲請人持刀連續追殺被害
    人陳德基及楊瑞芬，連續殺人事證明確，其先後二次殺人犯行，時間緊接，方法
    相同觸犯構成要件相同之罪，顯係基於概括犯意，反覆為之，應依連續犯之規定
    論以殺人既遂罪，原確定判決之認定，並無悖於法則之適用，聲請人並未提出任
    何新證據，足以推翻前開認定，只對原確定判決之認事用法，證據取捨，徒憑己
    見再為爭執，與再審之要件不合，並無再審之理由。
四、綜上所述，本件聲請人所舉聲請再審之理由，核與刑事訴訟法第四百二十條第一
    項所列各款，無一相符，應認為無再審理由且其對本院前開非確定判決，一併聲
    請再審，亦違背法定程式，均應予駁回。爰依刑事訴訟法第四百三十三條、第四
    百三十四條第一項，裁定如主文。
中    華    民    國      九十三      年      十二      月     九   日
                              臺灣高等法院高雄分院刑事第一庭
                                  審判長法官  王光照
                                        法官  張意聰
                                        法官  曾玉英
右正本證明與原本無異。
如不服本裁定應於送達後五日內向本院提出抗告狀。
                                  法院書記官  黃麗蓉
中    華    民    國      九十三      年      十二      月     九   日
